臺灣臺中地方法院刑事判決　　　　　　　　　　九十一年度交易字第三三三號
　　公　訴　人　臺灣臺中地方法院檢察署檢察官
　　被　　　告　甲○○
　　　　　　　（改名陳
　　　　　　　　昱愷）
　　　　　　　　乙○○
右列被告因公共危險等案件經檢察官提起公訴（九十一年度偵字第三七五一號），本
院判決如左：
    主      文
乙○○服用酒類，不能安全駕駛動力交通工具而駕駛，處有期徒刑伍月，如易科罰金
，以參佰元折算壹日。
甲○○無罪。
    事      實
一、乙○○於民國（下同）九十年十二月二十八日晚上十時四十五分許，明知飲酒後
    已達不能安全駕駛動力交通工具程度，竟仍駕駛ＰＳＥ－八一二重型機車行駛公
    路，行經台中市○○路一三一號前，因不勝酒力，自後撞及停於該處路邊之甲○
    ○（現改名陳昱愷）所有ＤＳ－一五六三號自小客車，因而人車倒地，受有頭部
    裂傷及右鎖骨折之傷害，經警據報前往處理，測得乙○○口呼氣酒精濃度高達每
    公升０．七五亳克，而發覺其酒醉駕車之情形。
二、案經台中市警察局第一分局報請台灣台中地方法院檢察署檢察官偵查起訴。
    理      由
甲、有罪部分：
一、訊據被告乙○○對於右揭酒後駕車以致肇事之事實坦承不諱，並有台中市○○○
    道路交通事故調查表、刑法第一百八十五條之三案件測試觀察紀錄表、酒精值測
    試單各一份附卷可稽。按刑法於八十八年四月二十一日經總統公布增訂第一百八
    十五條之三，將服用酒類不能安全駕駛動力交通工具而駕駛者，亦納入刑事處罰
    之範疇，該條規定並自同年月二十三日正式施行，犯本條之罪係屬抽象危險犯，
    其立法目的在嚇阻酒後駕車，危害公眾安全及防止交通事故之發生，條文中所稱
    「不能安全駕駛動力交通工具」係屬不確定之法律概念，除衡之行為人駕車時飲
    用酒類之程度及血液中酒精含量之多寡外，並應參以行為人當時之精神狀態、駕
    馭車輛之情形及對於交通號誌或指揮之遵守能力，以資相佐，斷非徒以飲酒數量
    作為取決是否成罪之唯一標準，否則，個人酒量殊異，偶因特殊情狀致未達平日
    精神狀態者亦所在多有，欲以劃一標準遽為能否安全駕車或酒醉之論斷，誠屬難
    能，惟參考德國、美國之認定標準，駕駛人於呼氣中酒精濃度達每公升零點五五
    亳克以上者，肇事率為一般正常人之十倍，認為已達不能安全駕駛之標準，然在
    此標準以下之行為，如輔以其他客觀事實得作為不能安全駕駛之判斷時，亦屬之
    ，法務部八十八年五月十八日法八八檢字第００一六六九號函亦採斯旨，有該函
    一份附卷可稽。另就醫學文獻所知，單次飲用酒精後之生理、心理變化，主要與
    代謝酒精的兩種主要酵素乙醇去氫脢（簡稱ＡＤＨ）及乙醛去氫脢（簡稱ＡＬＤ
    Ｈ）有關，ＡＤＨ作用乃將血液內之乙醇代謝為乙醛，因而決定酒精代謝之快慢
    ，而ＡＬＤＨ則再將產生之乙醛進一步代謝，最後成為其他碳水化合物，而「飲
    酒後會產生臉潮紅、頭痛、心跳加速等自主神經系統亢奮現象，主要乃與乙醛在
    血液中蓄積的程度有關」。雖然ＡＬＤＨ的代謝能力會因個人體質而有所差異，
    故每個人飲酒後之生理反應不同，惟ＡＤＨ則個別差異不大，因此同種族間之酒
    精清除率相近，一般而言飲用同量酒精後對每個人之身體影響應屬類似，故依血
    中酒精濃度得判定酒精對於人體影響之程度，當血中酒精濃度於呼氣濃度值達每
    公升０．二五亳克時，將造成飲酒者輕度協調功能降低；而當呼氣濃度值達每公
    升０．二五至０．四０亳克時，肇事率為平常之二至六倍，當呼氣濃度值達每公
    升０．四０至０．五０亳克時，肇事率為平常之六至七倍，當呼氣濃度值達每公
    升０．五０至０．五五時，肇事率為平常之七至十倍（參照行政院國軍退除役官
    兵輔導委員會台北榮民總醫院八十八年八月五日（八八）北總內字第二六八六八
    號函及中央警察大學交通學系暨交通管理研究所蔡中志教援之研究報告，酒精濃
    度與肇事率之關係一文，台灣高等法院檢察署八十八年十一月編印「不能安全駕
    駛」認定標準之相關論文資料第四十九頁）。從而汽車駕駛飲酒後其吐氣所含酒
    精成分超過每公升０．二五亳克以上者，不得駕車，道路交通安全規則第一百十
    四條第二款定有明文。查本件被告乙○○呼氣中酒精濃度為０．七五亳克，超出
    ０．五五亳克甚多，又係酒醉自後撞及他人之汽車，足認被告駕車時確已達不能
    安全駕駛動力交通工具程度。從而本案事證明確，被告犯行堪予認定。
二、核被告所為，係犯刑法第一百八十五條之三之服用酒類致無法安全駕駛動力交通
    工具罪。爰審酌被告喝酒後已不能安全駕駛，仍不顧公眾安全，貿然駕車及所生
    危害、犯後不思檢討反而追訴他人過失傷害等一切情狀，量處如主文所示之刑，
    並諭知易科罰金之折算標準。
乙、無罪部分：
一、公訴意旨如事實欄所述，認被告甲○○將車違規停於路邊，致被告乙○○自後撞
    上，受有事實欄所述之傷害，因認被告甲○○涉犯刑法第二百八十四條第一項前
    段之過失傷害罪嫌等語。
二、按犯罪事實應依證據認定之，無證據不得推定其犯罪事實。又不能證明被告犯罪
    或其行為不罰者，應諭知無罪之判決。刑事訴訟法第一百五十四條、第三百零一
    條第一項，分別定有明文。次按認定不利於被告之事實，須依積極證據，苟積極
    證據不足為不利於被告事實之認定時，即應為有利於被告之認定，更不必有何有
    利之證據，亦有最高法院三十年上字第八一六號判例可資參照。且告訴人之告訴
    ，係以使被告受刑事訴追為目的，其陳述是否與事實相符，仍應調查其他證據以
    資審認，最高法院五十二年台上字第一三００號亦著有判例。又刑法第二百八十
    四條過失傷害罪之構成要件，除須行為人具有依刑法第十四條所規定之應注意能
    注意而不注意之行為不法外，尚須具備有結果不法之要件，亦即須以行為人之行
    為為結果發生之原因、結果必須具有可避免性、結果以及因果歷程必須客觀可預
    見。因此若行為人雖違背注意義務，而發生構成要件之該當結果，但如已幾近確
    定之可能性，可確認行為人縱然符合注意義務之要求，保持客觀必要之注意，而
    構成要件之結果仍會發生，則此結果即係客觀不可避免，而無結果不法，行為人
    即因之不構成過失犯。例如行為人在其車道上行駛，然對於被害人突然違反規定
    酒後駕車超速，因而肇事，則行為人對於車禍事故之發生，在客觀上已無避免之
    可能性時，行為人對於結果之發生即無過失之可言，此在學說上或謂欠缺違法性
    關係，或謂係欠缺構成要件該當之責任關係，從而為人對於結果之發生既無過失
    可言，因認其行為已與過失傷害罪之構成要件不合。此外，當汽車駕駛人應可信
    賴參與交通行為之對方，將同時為必要之注意，相互為遵守交通秩序之適當行為
    ，而無考慮對方將會有違反交通規則之不當行為之義務時，其行為對於結果之發
    生在客觀上復無避免可能性時，其行為仍應無客觀之可責性，亦不得科以過失之
    罪責（最高法院八十八年度台上字第一八五二號判決意旨參照）。
三、訊據被告甲○○堅決否認有右揭犯行，辯稱係被告乙○○酒後駕車自後撞及伊車
    輛，伊無過失等語。查本件告訴人乙○○酒後口呼氣濃度超過每公升０．七五毫
    克，依前揭分析已屬酒醉現象，且被告甲○○將車停於路邊係屬靜止狀況，而告
    訴人係不勝酒力自後撞及，難認被告甲○○有何過失可言，且本件經送台灣省台
    中市區車輛行車事故鑑定委員會鑑定結果，亦認乙○○酒精濃度過量駕駛重機車
    ，駕駛失當往右擦撞路邊停放之車輛，為肇事原因，甲○○停車雖違反規定，但
    無肇事因素，有該會九十一年九月十二日中市鑑字第九一０七二三號函一份附卷
    可稽。從而，本件被告甲○○對於結果之發生，在客觀上既無可避免可能性，則
    其行為應無客觀之可責性，即無過失可言。此外，復查無其他積極證據足資證明
    被告有何過失犯行，揆諸前開說明，不能證明被告犯罪，自應諭知無罪之判決。
據上論斷，應依刑事訴訟法第三百零一條第一項、第二百九十九條第一項前段，刑法
第一百八十五條之三、第四十一條第一項前段，罰金罰鍰提高標準條例第二條，判決
如主文。
中    華    民    國      九十一      年       十      月   二十三      日
                                    臺灣臺中地方法院交通法庭
                                      法  官  郭  德  進
右正本證明與原本無異。
如不服本判決，應於判決送達後十日內向本院提出上訴狀( 應附繕本 )，上訴於臺灣
高等法院臺中分院。
                                        書記官
中    華    民    國      九十一      年       十      月   二十五      日
刑法第一百八十五條之三：
服用毒品、麻醉藥品、酒類或其他相類之物，不能安全駕駛動力交通工具而駕駛者，
處一年以下有期徒刑、拘役或三萬元以下罰金。
                                                                        Ｂ
